【裁判字號】    99,仲訴,6
【裁判日期】    991223
【裁判案由】    撤銷仲裁判斷
【裁判全文】
臺灣高雄地方法院民事判決               99年度仲訴字第6號
原      告  高雄縣政府
法定代理人  楊秋興
訴訟代理人  柯尊仁律師
被      告  國罡營造有限公司
法定代理人  陳慧芳
訴訟代理人  洪國欽律師
            蔡秋聰律師
上列當事人間撤銷仲裁判斷事件，本院於民國99年12月9 日言詞
辯論終結，判決如下：
  主      文
原告之訴駁回。
訴訟費用由原告負擔。
  事實及理由
一、原告主張：緣兩造前就「六龜鄉（高131 線2K+200處、2K+6
    00處、3 K+600 處、6K+500處）災修工程」（下稱「系爭工
    程」）採購契約發生爭議，經提付仲裁後，由中華民國仲裁
    協會（下稱「仲裁協會」）於民國99年6 月11日，以99年度
    仲雄聲義字第2 號仲裁判斷書，作成原告應給付被告新臺幣
    （下同）5,946,609 元及自99年1 月28日起至清償日止，按
    年利率5 ％計算之利息（下稱「系爭仲裁判斷」），惟系爭
    工程未經正式驗收合格，且被告未取得工程結算驗收證明書
    ，亦未將系爭工程交付原告，被告自不得請領因98年8 月莫
    拉克颱風來襲遭沖毀部分之工程款。又系爭工程因被告於投
    保時將天災列為除外不保事項，致系爭工程於驗收完成交付
    原告前即遭沖毀，被告就前開損害自應自行承擔風險，不得
    再向原告請領工程款，詎系爭仲裁判斷遽謂原告應負給付義
    務，自有判斷不備理由之瑕疵。為此爰依仲裁法第40條第1
    項第1 款、第38條第2 款規定，提起本件訴訟，並聲明：中
    華民國仲裁協會所為系爭仲裁判斷應予撤銷。
二、被告則以：系爭仲裁判斷已就原告應負給付義務之理由詳為
    說明，原告提起本件訴訟並無所據等語置辯。並聲明：駁回
    原告之訴。
三、兩造不爭執之事實：
  (一)兩造前就系爭工程採購契約發生爭議，經提付仲裁後，由仲
    裁協會於99年6 月11日，以99年度仲雄聲義字第2 號仲裁判
    斷書，作成系爭仲裁判斷。
  (二)系爭仲裁判斷書於99年6 月22日送達原告，經原告於99年7
    月19日提起本件訴訟，未逾仲裁法第41條第2 項規定之30日
    不變期間。
四、本件於99年12月9 日經兩造同意協議整理並簡化為：系爭仲
    裁判斷就原告於該案主張之點是否有附具理由，作成判斷？
    原告主張依仲裁法第40條第1 項第1 款及第38條第2款 規定
    ，撤銷系爭仲裁判斷，有無理由？
五、經查：
  (一)按仲裁判斷書應附理由而未附者，當事人得對於他方提起撤
    銷仲裁判斷之訴，仲裁法第40條第1 項第1 款、第38條第2
    款前段，分別定有明文。而仲裁法第38條第2 款所稱之「仲
    裁判斷應附理由而未附理由」，係指仲裁判斷書於當事人未
    依同法第33條第2 項第5 款但書約定無庸記載其理由時，就
    聲請仲裁標的之判斷應附理由而完全未附理由之情形而言。
    該條款規範之事由與民事訴訟法第469 條第6 款所定「判決
    不備理由或理由矛盾者為當然違背法令」者未盡相同，倘仲
    裁判斷書已附具理由，縱其理由不完備，亦僅屬其判斷之理
    由未盡，尚與該條款所謂仲裁判斷應附理由而未附理由者有
    間，自不得據以提起撤銷仲裁判斷之訴，最高法院95年度臺
    上字第1078號判決、99年度臺上字第1788號判決，已分別闡
    述詳盡，均可資參酌。
  (二)本件原告雖主張系爭仲裁判斷就系爭工程未經正式驗收合格
    ，且被告未取得工程結算驗收證明書，亦未將系爭工程交付
    原告，被告竟得請領因98年8 月莫拉克颱風來襲遭沖毀部分
    之工程款，暨系爭工程因被告於投保時將天災列為除外不保
    事項，致於驗收完成交付原告前即遭沖毀，被告應就前開損
    害自應自行承擔風險，不得再向原告請領工程款等節，有判
    斷不備理由之瑕疵。惟系爭仲裁判斷已於判斷書第16至17頁
    ，就系爭工程經原告初驗合格後，雖尚未進行最終驗收程序
    及保固程序前，即因莫拉克颱風來襲，遭沖毀滅失大部分工
    作物，然被告仍得援引民法第511 條規定，請求原告賠償其
    所受損害等節；於第18至19頁，則就兩造所簽訂之工程契約
    ，並未強制被告應將天災事故列入其所投保之營造綜合保險
    之範圍內，且該保險係經原告委託之監造單位審核通過，並
    未包含直接或間接因天災所致之毀損滅失，被告無從由該保
    險契約獲得理賠，並無可歸責性，原告自不得要求被告自行
    負擔損失等節，均詳為說明理由，有該系爭仲裁判斷書影本
    在卷為憑，並經本院核閱無訛，故系爭仲裁判斷，並無原告
    所指判斷不備理由之瑕疵，甚為明確。原告執已於系爭仲裁
    判斷詳為爭執、判斷之事由，訴請撤銷仲裁判斷，與仲裁法
    第40條第1 項第1 款及第38條第2 款規定難認相符，其訴請
    撤銷系爭仲裁判斷，自無所據。
六、綜上所述，本件系爭仲裁判斷並無原告所指判斷不備理由之
    瑕疵，其聲明請求撤銷系爭仲裁判斷，為無理由，應予駁回
    。
據上論結，本件原告之訴為無理由，依民事訴訟法第78條，判決
如主文。
中    華    民    國    99    年    12    月    23    日
                  民事第三庭  法  官  劉傑民
以上正本係照原本作成。
如對本判決上訴，須於判決送達後20日內向本院提出上訴狀。如
委任律師提起上訴者，應一併繳納上訴審裁判費。
中    華    民    國    99    年    12    月    23    日
                              書記官  呂姿儀

司法院資訊處製作；財團法人民間司法改革基金會備份。
